【裁判字號】    89,附民,84
【裁判日期】    900416
【裁判案由】    請求賠償損害
【裁判全文】
臺灣彰化地方法院刑事附帶民事訴訟判決              八十九年度附民字第八四號
    原      告  丙○○即林居盛.
                戊○○
                丁○○○
                乙○○
    右四人共同
    訴訟代理人  周良貞律師
    被      告  己○○
                甲○○
右列被告因八十九年度自字第五六號偽造文書等案件，經原告提起附帶民事訴訟，請
求損害賠償，本院判決如左：
    主      文
被告己○○應給付原告戊○○、乙○○、丁○○○各新台幣柒萬零壹佰元，應給付原
告丙○○即林居盛新台幣拾肆萬零貳佰元，及均自民國八十九年六月十三日起至清償
日止按週年利率百分之五計算之利息。
原告等其餘之訴駁回。
本判決第一項於原告戊○○、乙○○、丁○○○各以新台幣貳萬肆仟元，原告丙○○
即林居盛以新台幣肆萬柒仟元供擔保後，均得假執行。
原告其餘假執行之聲請駁回。
    事      實
甲、原告方面：
一、聲明：求為判決(一)被告等應連帶給付原告丙○○即林居盛新台幣（下同）六十六
    萬一千七百二十元、原告戊○○三十八萬零八百六十元、原告乙○○三十八萬零
    八百六十元、原告丁○○○六十一萬八千元，上開請求金額均自訴狀繕本送達翌
    日起至清償日止，按年息百分之五計算之利息。(二)願供擔保請求宣告假執行。
二、陳述：
 （一）被告等為夫妻，共同於民國八十七年三月間邀集每月一會三萬元之互助會，
       連會首共計二十九會，每月二十日晚間八時許於被告住處開標。詎被告等共
       同意圖為自己不法所有，以詐術取得原告丙○○參加二會，其餘原告均參加
       一會後，即冒名偽造會員名義標取會款，嗣經各會員發覺，始允諾自八十九
       年二月份起收集死會會款，平分與活會會員，惟至同年四月份起被告仍收取
       死會會款，卻拒絕交予活會會員，竟又逃之夭夭，現經提起自訴，由  鈞院
       審理中。
 （二） 按因故意或過失不法侵害他人權利者，應負損害賠償責任；又數人共同不法
        侵害他人之權利者，連帶負損害賠償責任，民法第一百八十四條第一項前段
        及一百八十五條第一項前段分別定有明文，本件被告涉嫌以詐欺及偽造文書
        行為而侵害原告等之權利，使原告等因此受有如訴之聲明所示之損害，自應
        負損害賠償責任。
三、證據：提出互助會單影本一紙為證，並引用刑事部分調查證據之結果。
乙、被告己○○方面：
一、聲明：求為判決駁回原告之訴。
二、陳述：被告並無詐欺及偽造文書之行為，但被告確實欠負原告等之會款債務，被
    告就該債務會慢慢清償。並引用刑事部分調查證據之結果。
丙、被告甲○○方面：
一、聲明：求為判決駁回原告之訴。
二、陳述：被告並未與被告己○○共同主持互助會，亦無詐欺及偽造文書之行為。並
    引用刑事部分調查證據之結果。
    理      由
一、本件被告己○○於八十七年三月間，招募民間互助會一會，每月會金三萬元，連
    同會首共計二十九會，採內標制，每月二十日晚間八時於住處開標，投標方式為
    於便條紙上書寫姓名及投標利息，依序排置於桌上，圍成圓形，以數字之單雙號
    依序開標，利息較多者得標。嗣被告己○○竟基於意圖為自己不法所有之概括犯
    意，分別於八十八年三月二十日、八月二十日及十二月二十日，連續假藉會員陳
    坤木、張美英（以阿秀之名加入一會）及李榮彬之名義，於白紙上書寫金額五千
    五百元、六千八百元、七千六百元，偽造完成後，並先後表示係陳坤木、張美英
    、李榮彬投標而行使之，均足生損害於陳坤木、張美英、李榮彬，使丙○○等不
    知情之活會會員因此陷於錯誤而交付會款予被告己○○，被告己○○共計詐得各
    活會之會款計八十七萬四千一百元（含陳坤木、張美英、李榮彬亦自認係活會會
    員而繳付會款）會會員陷於錯誤而交付各該期會款等事實，業經本院以八十九年
    度自字第五六號偽造文書等案件審認甚明，並判處罪刑在案，原告等就該部分之
    主張堪信為真實，被告己○○就該部分所為之抗辯自不足採。又被告就其所招組
    之上開互助會部分於宣告倒會前均係持續正常進行，此亦經本院於上揭刑事案件
    審認明確，是原告等主張被告己○○於招組上開互助會之始即有詐欺之意圖，其
    該部分主張尚難信為真正，而被告己○○就該部分所為之抗辯，堪予採信。至於
    原告主張被告甲○○與被告己○○共同招組互助會因而涉犯上開偽造文書等案件
    之事實，則經本院審認其犯行不能證明，因而為無罪之判決，原告該部分之主張
    亦難信為真正，而被告甲○○就該部分所為之抗辯，堪予採信。
二、按因故意或過失不法侵害他人權利者，負損害賠償責任，民法第一百八十四條第
    一項前段定有明文，本件被告己○○既因故意為上述詐欺、偽造文書行為而不法
    侵害原告丙○○等四人之權利，使受財產上之損害，自應負賠償之責，是原告等
    四人等訴請被告己○○賠償，自屬有據。原告等參加被告己○○所招組之系爭互
    助會之事實，有互助會單附卷為憑，且為被告己○○所不爭執，本院依被告己○○就上開冒標情形核計原告戊○○、乙○○、丁○○○等所受之損害，均為七萬
    零一百元，及原告丙○○即林居盛所受之損害為十四萬零二百元，並請求被告己○○均自起訴狀繕本送達之翌日即八十九年六月十三日起至清償日止按年息百分
    之五計算之法定遲延利息，其各該請求均屬正當，應予准許，逾此數額之請求，
    均為無理由，均不應准許，應予駁回。
三、從而，原告等基於侵權行為之損害賠償請求權，請求被告己○○賠償原告戊○○
    、乙○○、丁○○○各七萬零一百元，賠償丙○○即林居盛十四萬零二百元，及
    自起訴狀繕本送達翌日即八十九年六月十三日起至清償日止，依週年利率百分之
    五計算之遲延利息部分，洵屬正當，應予准許。逾此部分所為之請求，為無理由
    ，應予駁回。至於原告等陳明願供擔保，聲請宣告假執行，經核其勝訴部分，合
    於法律規定，酌定相當擔保金額宣告之；其餘假執行之聲請，因訴之駁回而失所
    附麗，不予准許。
據上論結：本件原告之訴，為一部有理由，一部無理由，並依刑事訴訟法第五百零二
條、第四百九十一條第十款、民事訴訟法第三百九十條第二項，判決如主文。
中      華      民      國    九十      年      四      月     十六     日
                                    臺灣彰化地方法院刑事第二庭
                                        法      官   李  水  源
右正本證明與原本無異。
如不服本判決，應於判決送達後十日內向本院提出上訴狀( 須繕附本 )。
本判決非對於刑事訴訟之判決有上訴時不得上訴。
                                        法院書記官   廖  建  興
中      華      民      國    九十      年      四      月     二十三   日


司法院資訊處製作；財團法人民間司法改革基金會備份。
